最　高　行　政　法　院　判　決　　　　　　　　　九十一年度判字第一八八八號
　　上　訴　人　仕宏闊纖維工業股份有限公司
　　代　表　人　甲○○
　　訴訟代理人　林進富律師
　　　　　　　　許修豪律師
　　被 上訴 人　財政部臺北市國稅局
　　代　表　人　乙○○
右當事人間因營利事業所得稅事件，上訴人對於中華民國九十年九月三日臺北高等行
政法院九十年度訴字第三一六號判決，提起上訴，本院判決如左：
　　主  文
上訴駁回。
上訴審訴訟費用由上訴人負擔。
　　理  由
本件上訴人起訴主張：一、上訴人民國八十五年度營利事業所得稅結算申報，原列報
佣金支出新臺幣（下同）五二、五八九、三七六元，外銷損失二、七三四、七九六元
，全年所得額二六、○三九、六五二元。被上訴人初查以：佣金支出其中支付給直接
向出口廠商進貨之國外廠商計三四、八○一、六三九元及外銷佣金超過出口貨物價款
百分之五部分計四、二九九、三九一元，與營利事業所得稅查核準則（下稱查核準則
）第九十二條規定不符否准認列；外銷損失其中二七九、○四一元為無索賠文件及無
法確認賠償金額者不予認定，核定佣金支出一三、四八八、三四六元，外銷損失二、
四五五、七五五元，全年所得額六五、四一九、七二三元。二、上訴人於八十七年十
月至十二月之間確實分別透過寶島商業銀行與彰化商業銀行，以美元匯款支付仲介商
共計美元五、五八六、七三二點一一元，此有通匯銀行所出具之結匯證明影本可稽。
被上訴人於復查、訴願程序中，亦未就上開匯款與仲介商之事實有所爭執。而上訴人
因仲介商之引薦，自八十二年起，成功地擴展於中南美洲之銷售市場，營業額及營業
毛利均有大幅成長，該款項之支付確係為上訴人經營紡織外銷業務所必要，非屬浮濫
認列，上訴人自得依所得稅法第二十四條與第三十八條之規定，將上開款項認列為必
要之費用或成本，至於以外銷佣金支出或以銷貨折讓為由認列上開款項，尚屬次要。
三、上訴人與仲介商於八十一年十二月十八日簽訂業務代表合約，即表明上訴人與仲
介商間確實存有居間、仲介並支付佣金報酬之契約關係，上訴人所舉之契約書、結匯
證明書已符合查核準則第九十二條第五款第四目認列國外佣金支出之要件，除有該款
第三目所規定之情形外，應予認列上開款項為外銷佣金支出。被上訴人援引查核準則
第九十二條第五款第三目規定，主張本件佣金匯款係向巴商黛安娜公司支付，顯然背
於事實與查核準則之規定，不應採納。被上訴人與訴願決定要求上訴人提示與仲介商
仲介交易往返信函等證明文件，始准認列，違反所得稅法、查核準則第九十二條規定
及行政法院七十九年度判字第二○九○號之意旨。四、本件佣金所涉及之交易多達三
二七筆，由巴商黛安娜公司向上訴人進貨後，將之轉銷中南美洲巴西、阿根廷等地約
四百家之下游廠商，若上訴人不透過巴商黛安娜公司，而欲直接銷貨給巴商黛安娜公
司之各個下游廠商，實際上勢不可行，故依實際之交易情形而言，巴商黛安娜公司亦
可認定為上訴人位於中南美洲之經銷商。因此，若依被上訴人之主張，上訴人依巴商
黛安娜公司指示支付予仲介商之佣金款項，即可認定為上訴人支付予經銷商之獎勵金
，依查核準則第二十條後段規定，營利事業依經銷契約所支付之獎勵金，得按銷貨折
讓處理。五、綜前所述，縱依被上訴人或訴願決定所述，上訴人係支付佣金予買受人
，而不得依查核準則第九十二條認列外銷佣金支出者，上訴人亦得依據所得稅法第二
十四條、三十八條以及查核準則第二十條之規定，認列本件匯款支出為銷貨折讓等情
，爰請判決將訴願決定及原處分均撤銷。
被上訴人則以：壹、佣金支出部分：經查上訴人出口貨物係巴拿馬商Diana Internat
ional,S.A.（黛安娜國際股份有限公司）直接向上訴人進貨，且Diana International
,S.A. 非上訴人之代理商或代銷商，為上訴人所不爭執。該佣金支出商業合約書，其
簽約對象亦為Diana International,S.A.，有上訴人所提示佣金合約書附案資證。是
被上訴人依查核準則第九十二條第四款及第五款第三目規定，否准認列，並無不合。
再查巴拿馬商Diana International,S.A.並非上訴人之經銷商，系爭佣金支出亦非依
經銷契約所支付之獎勵金，自無行為時查核準則第二十條後段規定之適用。另上訴人
所舉行政法院七十九年度判字第二○九○號判決，與本件情節有別，且非判例，自無
拘束本件審理之效力。另外銷佣金超過出口貨物百分之五部分，上訴人於復查及訴願
階段均未提示正當理由。至行政訴訟階段，上訴人仍未能提示正當理由及證明文據供
核。上訴人主張，核無足採，本件被上訴人原處分核無違誤。貳、外銷損失部分經查
上訴人本期帳列外銷損失其中六七八、一五○元，無索賠文件；一八八、三五二元，
無法確認賠償金額；二七、五○○元，無法確認責任歸屬，有外銷損失明細、索賠文
件、暨匯款證明等文據附案資證。本部分於復查、訴願、暨行政訴訟階段，上訴人均
未述明理由及提示有利於己之相關證明文件供核，空言主張，自難認為有理由。是被
上訴人原核定，依查核準則第九十四條之一規定、暨簽證會計師簽證申報，核定本期
外銷損失二、四五五、七五五元，尚無違誤等語，作為抗辯。
原審斟酌全辯論意旨及調查證據之結果，以：本件上訴人申報佣金支出五二、五八九
、三七六元，外銷損失二、七三四、七九六元。被上訴人初查以：佣金支出其中支付
給直接向出口廠商進貨之國外廠商計三四、八○一、六三九元及外銷佣金超過出口貨
物價款百分之五部分計四、二九九、三九一元，核與查核準則第九十二條規定不符否
准認列；外銷損失其中二七九、○四一元為無索賠文件及無法確認賠償金額者不予認
定。經查上訴人出口貨物係巴商黛安娜公司直接向上訴人進貨，且巴商黛安娜公司非
上訴人之代理商或代銷商，該佣金支出商業合約書，其簽約對象亦為巴商黛安娜公司
，有上訴人提出之佣金合約書附卷可證。是被上訴人依查核準則第九十二條第四款及
第五款第三目規定否准認列，並非無據。查上訴人與巴商黛安娜公司訂立之佣金支出
商業合約書，係自辦理八十三年度營利事業所得稅結算申報起，即據以作為支付佣金
之證明文件，並蓋有公司及負責人之印章。又依前開巴商黛安娜公司八十三年五月二
十三日之信函內容知悉，該函係在確認（confirm）其與上訴人間有關商業佣金約定
之事實（our business agreement in the matter of commissi on），故該函始於
五月中作成，而非如契約一定於年初製作之理。由此得知，上訴人與該公司間，除該
公司直接向上訴人進貨外，更兼有佣金支付之約定。而法律並無明文規定佣金支出契
約為要式契約，且該函僅為確認之性質，並非書面契約，不待上訴人於其上簽章，始
成立佣金支出契約。上訴人雖提出其與宏都拉斯商 Representac iones Diversas S.
DE. R.L.簽訂之業務代表合約書，惟依前開巴商黛安娜公司致上訴人之確認函內容知
悉，兩造間約定佣金全數直接匯往宏都拉斯商Representaciones Diversas S.DE. R.
L.，則宏都拉斯商僅為巴拿馬商佣金代收人而已；且前開上訴人與Representaciones
Diversas S.DE. R.L.簽訂之業務代表合約書，載明業務代表之責任在協助上訴人在
區域內產品之業務包括向客戶收款等，並無有關上訴人產品銷售仲介及佣金給付等有
關佣金支出商業合約書必需記載之事項。被上訴人依查核準則第九十二條第五款第四
目後段規定，請上訴人提示載明給付佣金之約定事項之往來函電或信用狀，尚無逾越
相關稅法之規定。且本件出口交易多達三百二十七筆，有外銷佣金支出明細表附卷可
稽，而上訴人均無法提示有關與Representaciones Diversas S.DE. R.L.仲介交易往
返信函等足證其有仲介交易之商業行為證明文件，所訴本件仲介商與上訴人間之連絡
係以電話居多，至今已事隔五、六年之久，其間雙方往來文件因承辦人員多次更迭，
已無法完整覓得等語，顯係飾詞。至上訴人所提出之結匯收據二十一紙，其受款人雖
均為宏都拉斯商 Representaciones Diversas，僅足以證明上訴人二十一次匯款給該
公司之事實，尚不足以證明上開款項係依巴商黛安娜公司指示，直接匯予該宏都拉斯
商，抑或依前開業務代表合約書而匯款。況上訴人八十三、八十四及八十五年佣金之
編列，係採應付方式，尚未實際支付，則上開二十一筆結匯證明尚無法證明係支付八
十五年間之佣金。再者巴商黛安娜公司並非上訴人之經銷商，本件佣金支出亦非依經
銷契約所支付之獎勵金，自無行為時查核準則第二十條後段規定之適用。另上訴人本
期帳列外銷損失其中六七八、一五○元，無索賠文件；一八八、三五二元，無法確認
賠償金額；二七、五○○○元，無法確認責任歸屬，有外銷損失明細、索賠文件、暨
匯款證明等文據附卷可證。此部分上訴人雖表不服，然始終未敘明不服之理由並提出
有利於己之相關證明文件為證，空言主張，自難認為有理由。是被上訴人原核定，尚
無違誤，訴願決定予以維持，亦無不合，因將上訴人之訴駁回，經核於法並無違背。
查支付國外佣金以出口廠商或其員工、國外經銷商，或直接向出口廠商進貨之國外其
他廠商者，不予認定；又營利事業依經銷契約所取得或支付之獎勵金應按進貨或銷貨
折讓處理，分別為查核準則第九十二條第五款第三目及第二十條後段所明定。被上訴
人以系爭佣金支出中支付給直接向出口廠商進貨之國外廠商計三四、八○一、六三九
元，核與查核準則第九十二條規定不符，又該款項之支出並非依經銷契約所支付之獎
勵金，復與查核準則第二十條後段規定不符，乃否准認列，核無違誤。上訴論旨，仍
執陳詞，以上訴人與宏都拉斯仲介前之佣金支付關係，有業務代表合約及巴商黛安娜
公司之信函可證，宏都拉斯仲介商為真正仲介商，被上訴人欲否認此一事實，應由其
負責舉反證予以推翻。再者，上訴人所提出之結匯證明更足以證明佣金之實際支付對
象為宏都拉斯仲介商。被上訴人若懷疑該結匯行為或係依巴商黛安娜公司之指示由宏
都拉斯仲介商代收，應就此點自行舉證；何可於上訴人已提出充分證據後，再要求上
訴人證明宏都拉斯仲介商收受該佣金非為巴商黛安娜公司代收？縱系爭款項不得以外
銷佣金費用認列，亦得將該筆款項認列為獎勵金或銷貨折讓。另上訴人就被上訴人不
予認定之外銷佣金超過百分之五部分計四、二九九、三九一元及外銷損失二七九、○
四一元，亦併表示不服云云。經核所述各節，無非對原審認定事實、取捨證據之職權
行使，加以指摘，另所訴外銷佣金超過百分之五及外銷損失部分，未據提出上訴理由
，是其任意指摘原判決違法，聲明廢棄，難認有理由，應予駁回。
據上論結，本件上訴為無理由，爰依行政訴訟法第二百五十五條第一項、第九十八條
第三項前段，判決如主文。
中　　華　　民　　國　　九十一　　　年　　　十　　　　月　　二十四　　　日
                    最 高 行 政 法 院  第 四 庭
                                審 判 長 法  官　　　廖　政　雄
                                         法  官　　　趙　永　康
                                         法  官　　　林　清　祥
                                         法  官　　　鍾　耀　光
                                         法  官      姜  仁  脩
右  正  本  證  明  與  原  本  無  異
　　　　　　　　　　　　　　　　　　　　 法院書記官　蘇  金  全
中　　華　　民　　國　　九十一　　　年　　　十　　　　月　　二十五　　　日
